臺灣新竹地方法院刑事判決　　　　　　　　　　　　　九十二年度訴字第二五四號
　　公　訴　人　臺灣新竹地方法院檢察署檢察官
　　被　　　告　丙○○
　　選任辯護人　耿淑穎律師
右列被告因偽造文書等案件，經檢察官提起公訴（九十年度偵字第七二○○號），本
院判決如左：
    主  文
丙○○連續意圖為自己不法之所有，而侵占對於業務上所持有之物，處有期徒刑捌月
；又連續行使偽造私文書，足以生損害於他人，處有期徒刑壹年；偽造之「丁○○」
之印章壹枚、大安商業銀行民國九十年十月三日、九十年十月十二日、九十年十月二
十五日取款憑條上「丁○○」印文參枚，沒收。應執行有期徒刑壹年陸月；偽造之「
丁○○」之印章壹枚、大安商業銀行民國九十年十月三日、九十年十月十二日、九十
年十月二十五日取款憑條上「丁○○」印文參枚，沒收。緩刑肆年。
    事  實
一、丁○○於民國八十三年間，在新竹縣寶山鄉○○路一五八號四樓設立長鼎科技有
    限公司（下稱長鼎公司），丙○○於八十九年七月間投資新台幣（下同）一百萬
    元，而成為長鼎公司股東之一，雙方約定由丁○○負責處理長鼎公司在美國之業
    務，由丙○○負責長鼎公司在台灣之業務經營，包括向國內ＩＣ廠接洽材料分析
    、故障原因分析之業務以及台灣公司之營運、財務等事項，為從事業務之人。而
    丙○○因執行公司業務之需要，得以使用長鼎公司所有之車牌號碼ＯＱ－五八○
    八號自用小客車及車牌號碼ＲＰＦ－四七一號輕型機車，嗣因長鼎公司授權丙○○將上開汽機車變賣，詎其竟基於意圖為自己不法所有之概括犯意，於九十年三
    月間，連續將上開汽、機車分別以三萬五千元、八千元之價格變賣於己後，未將
    款項總計四萬三千元繳回公司，而以變易持有為所有之意將變賣所得款項予以侵
    占入己。
二、又丙○○與丁○○約定長鼎公司台灣業務所收取之款項，皆存放在長鼎公司設於
    新竹市○○街二號大安商業銀行新科分行之000000000000號活期存
    款帳戶（下稱系爭帳戶）內，該帳戶之存摺及公司印鑑章均由丙○○保管，丁○○則保管公司負責人即丁○○之印鑑章，非經雙方同意，不得擅自提領帳戶內之
    存款，詎丙○○竟未經丁○○之同意，先於某不詳時間、至某不詳地點、利用不
    知情之印章店人員偽刻丁○○之印章一枚後，基於詐欺、行使偽造私文書之概括
    犯意，連續於九十年十月三日十一時二十分許、同年月十二日十五時十八分許、
    同年月二十五日九時五十九分許，分持系爭帳戶之存摺、公司印鑑章及偽刻之「
    丁○○」印章至大安銀行，在取款憑條上蓋用長鼎公司及「丁○○」印章，而偽
    造長鼎公司領款之私文書，再交予大安銀行之行員，表示欲領款之意思而行使該
    偽造之私文書，並使大安銀行之行員陷於錯誤，而連續如數交付其所冒領之上開
    長鼎公司系爭帳戶存款分別為四十二萬元、八十六萬三千元、一百六十五萬元，
    總計二百九十三萬三千元之現金，足以生損害於丁○○、長鼎公司之權益及大安
    銀行對存戶管理之正確性。
三、案經長鼎公司訴由台灣新竹地方法院檢察署檢察官偵查起訴。
    理  由
一、右揭事實一部分，訊據被告丙○○固不否認有將持有中、且供自己執行告訴人長
    鼎公司業務而屬長鼎公司所有之車牌號碼ＯＱ－五八○八號自用小客車、ＲＰＦ
    －四七一號輕型機車，分別以三萬五千元、八千元變賣，以及未將款項總計四萬
    三千元繳回長鼎公司之事實，惟矢口否認有何侵占犯行，辯稱：該四萬三千元已
    與被告為長鼎公司代墊應支出之費用抵銷，被告有告訴丁○○云云。經查，
（一）上開汽機車原登記所有人為長鼎公司，汽車於九十年三月二日變更登記予李文
      澎（被告妻舅）所有，再於九十年九月十三日變更登記予被告所有；另機車亦
      於同年月變更登記予林秀雲（被告之妻）所有之事實，有交通部公路總局新竹
      區監理所新竹市監理站九十一年四月二十四日竹監新字第九一○二一○三號、
      九十一年四月二十五日竹監新字第九一○二一七六號函附之汽機車過戶登記、
      汽機車各項異動登記書、汽車新領牌照登記書等件在卷可稽（見偵查卷第八十
      九頁至一○二頁）。
（二）被告雖辯稱以前開情詞，然觀之被告於偵查中所提出之九十年二月至十月代墊
      款明細表所示（見偵查卷第一六六至一六九頁），其中九十年三月份之明細中
      ，清楚列記丁○○（即james）、 被告（martin）於當月分別為長鼎公司支付
      之款項為何，未見有將變賣汽機車所得款項抵銷被告代墊款之記載，另觀被告
      所提之長鼎公司營業額明細表（偵查卷第一七一至一七五頁），其中入帳項下
      亦均未見將賣得款項列入，而被告亦不否認長鼎公司每月之收支，其均是以製
      作上開明細表之方式讓丁○○知悉，既是如此，何以獨漏記載變賣汽機車款項
      部分，顯不符被告與丁○○間向來聯繫之習慣，亦足見被告確實有故意隱匿變
      賣汽機車款項之故意。
（三）再者，被告雖辯稱上開四萬三千元已經與被告為長鼎公司代墊之款項中抵銷云
      云，然被告與丁○○已於九十年二月二十一日，就八十九年八月至九十年一月
      止之代墊款結算完畢，丁○○亦因此分別簽發面額為三萬八千零四十一元、二
      十萬三千五百五十五元之支票予被告並均兌付，而此事實為被告所自承（見偵
      查卷第一六三頁），可見長鼎公司對於積欠被告之代墊款均有如數給付，且既
      是甫於九十年二月二十一日付款，顯見長鼎公司於九十年三月當時並未積欠被
      告數額龐大之代墊款；再者，據告訴人指稱被告從未告知承購汽機車以及汽機
      車之款項為何等情，此由告訴人於九十年十二月七日所提告訴狀中未提及汽機
      車係由被告承購，而是指稱汽機車已「不翼而飛」可得應證，而既然被告已以
      四萬三千元之價格承購汽機車，何以被告遲未告知告訴人，誠屬可疑；再者，
      告訴人既不知對被告有此筆四萬三千元之債權存在，被告復未依法向告訴人為
      抵銷之意思表示，則被告所謂之抵銷顯然與法律規定須具備適合抵銷之狀態及
      須向他方以意思表示為之之要件不相符。
（四）綜上述，被告前開辯詞，顯為臨訟卸責之詞，不足採信。
二、右揭事實二部分，訊據被告固坦承偽刻「丁○○」印章一枚，及持以分別於前揭
    時、地偽造取款憑條行使後，領得前述金額之事實，惟矢口否認有何為自己不法
    之所有之詐欺意圖，辯稱：因丁○○於九十年二月間，自長鼎公司設於華信銀行
    之帳戶內提領約七百四十七萬元之現金，被告在長鼎公司有百分之五十之股權，
    卻從未領過薪水或分取紅利，被告自九十年二月至十月已陸續代墊款項達四十四
    萬六千七百九十五元，丁○○卻始終不與被告結算帳目，被告見丁○○無誠意解
    決，被告自己於合併計算每月薪資八月萬元（比照甲○○）、得分配紅利百分之
    四十、退股金一百萬元以及上開代墊款後，估計長鼎公司尚應給付被告三百萬餘
    元，故陸續提領系爭帳戶內之存款總計二百九十三萬三千元以抵償，並無不法所
    有之意圖云云。查：
（一）被告分別於九十年十月三日十一時二十分許、同年月十二日十五時十八分許、
      同年月二十五日九時五十九分許，領取長鼎公司系爭帳戶存款分別為四十二萬
      元、八十六萬三千元、一百六十五萬元，總計二百九十三萬三千元現金之事實
      ，有取款憑條三紙在卷可稽（見偵查卷第七十五至七十七頁），又上開九十年
      十二月十二日取款憑條上之「丁○○」印文，確與長鼎公司系爭帳戶印鑑卡上
      之印文不相符合之事實，亦有法務部調查局九十一年七月十八日調科貳字第○
      九一○○四○○二二○號鑑定通知書一件可參（見偵查卷第一二八頁），而被
      告亦自承三次領款所用之印章均是該偽刻之「丁○○」印章，可見被告確實有
      偽造私文書及行使偽造私文書之犯行。
（二）被告原任職於旺宏電子股份有限公司（下稱旺宏公司），於九十年九月八日始
      由旺宏公司離職之事實，有告訴人提出之傳真信函一件為證（附於本院卷），
      並為被告所不否認。另據證人甲○○於本院審理時結證稱：我是在八十九年七
      月底離職（長鼎公司），被告接替我的位置，工作內容應該相同，我在長鼎公
      司之薪水是每月九萬餘元，我是全職，被告在旺宏電子上班，不是全職在長鼎
      公司，被告有無與告訴人談妥薪資比照我，我不清楚，我在八十八年底入股長
      鼎公司，預計八十九年可以分紅，但因為我在年度結算前即離職，所以沒有分
      到紅利，我有告訴被告公司之毛利約百分之四十等語（詳見本院九十二年十二
      月二十四日審判筆錄），以及被告於九十年九月間傳真於丁○○內容略謂：我
      可考慮兼職長鼎，：：薪水按八萬乘以八分之三小時，每月三萬元，：：等語
      （見附於本院卷之告證五）可知，被告自八十九年八月至九十年九月止，在長
      鼎公司均屬兼職狀態，且既然直至九十年九月仍在與丁○○商討薪資事宜，益
      見被告與丁○○應始終未就被告每月薪資為何一事達成共識，故被告辯稱其薪
      資比照證人甲○○每月八萬元云云，並不可採。再者，證人甲○○雖曾告知被
      告毛利是百分之四十乙情，但證人已於八十九年七月離職，故證人所告知之百
      方之四十應是證人任職當時之狀況，而公司經營業務狀況並非一成不變，營業
      額有高低變動本屬常情，是否可適用於被告，容有疑義，況公司真正之獲利為
      何，本應經過年度結算後始可確定，絕非得以被告片面主張之百分之四十計算
      之，同理，退股金部分亦是如此，故被告所謂之紅利分配百分之四十、退股金
      一百萬元云云，均不足採。又被告主張代墊款四十四萬六千七百九十五元部分
      ，亦未經與長鼎公司會算，況被告自承丁○○於九十年十月間已清償被告十萬
      元代墊款，而丁○○於九十年十月之傳真信函中亦明白告知被告將於十二月二
      十二日返國與被告結算「該付給你的，會付給你」等語（見本院卷告證六），
      可見被告所謂之代墊款並無求償無著之虞。
（三）又丁○○雖自華信銀行提領七百四十七萬餘元，然據丁○○於本院審理時稱華
      信銀行內之存款與被告無關，此於九十年二月與被告結算時即已說明，被告加
      入長鼎公司後之帳款，均存入大安銀行系爭帳戶等語，再參酌丁○○提領上開
      金額之日期與長鼎公司在大安銀行設立系爭帳戶之日期均是九十年二月十九日
      可見，丁○○上開所述應可採信，亦即二人於九十年二月除就被告八十九年八
      月至九十年一月之代墊款結清外，亦已為丁○○上開所述之約定，否則若如被
      告所辯係因丁○○提領華信銀行帳戶內之存款，為確保自己權益才提領系爭帳
      戶內之現金，何以被告要遲至數月後之九十年十月始提領，被告所辯，顯不足
      採。
（四）綜上，被告前開辯詞，亦顯為臨訟卸責之詞，不足採信，被告顯有為自己不法
      所有之意圖。
三、本件被告業務侵占、偽造私文書、行使偽造私文書、詐欺犯行，事證明確，應依
    法論科。
四、核被告丙○○所為，係犯刑法第三百三十六條第二項之業務侵占罪、同法第二百
    十六條、第二百十條之行使偽造私文書罪，及同法第三百三十九條第一項之詐欺
    取財罪。被告利用不知情之印章店人員偽造「丁○○」之印章應成立間接正犯，
    被告偽造印章、偽造印文之行為係偽造取款憑條之階段行為、偽造前揭取款憑條
    私文書之行為係行使之低度行為，均不另論罪。被告所為多次侵占、行使偽造私
    文書、詐欺取財犯行，均時間緊接、手法相同、觸犯構成要件相同之罪，顯均係
    基於概括犯意為之，均應論以連續犯，並均加重其刑。被告所犯上開連續行使偽
    造私文書罪、連續詐欺取財罪間，有方法結果之牽連關係，應從一重之連續行使
    偽造私文書罪論處。又連續行使偽造私文書罪與連續業務侵占罪，犯意個別，行
    為互異，應分論併罰。爰審酌被告犯罪之動機、目的、手段、其品性及智識程度
    、犯罪所生之危害、所侵占之數額，以及犯後已將所領取之款項悉數返還長鼎公
    司，有被告所提出之存摺明細一份在卷足憑，以及坦承部分犯行等一切情狀，分
    別量處如主文所示之刑，並定其應執行之刑，以資懲儆。又被告前未曾受有期徒
    刑以上刑之宣告，此有台灣高等法院被告全國前案紀錄表以及台灣新竹地方法院
    檢察署刑案資料查註紀錄表各一份附卷可稽，其因一時失慮，致罹刑典，經此次
    科刑之教訓，應已足知所警惕信無再犯之虞，本院因認前所宣告之刑，以暫不執
    行為適當，爰依刑法第七十四條第一款之規定，併予宣告緩刑四年，以啟自新。
五、被告偽造之「丁○○」印章一枚雖未扣案，然並無證據證明已經滅失，爰依刑法
    第二百十九條諭知沒收；另被告所偽造如主文所示之「丁○○」印文三枚，不問
    屬於被告所有與否，均應依同條諭知沒收。
據上論斷，應依刑事訴訟法第二百九十九條第一項前段，刑法第五十六條、第五十五
條、第三百三十六條第二項、第二百十六條、第二百十條、第三百三十九條第一項、
第二百十九條、第五十一條第五款，罰金罰鍰提高標準條例第一條前段，判決如主文
。
本案經檢察官乙○○到庭執行職務。
中      華      民      國    九十三    年      一      月      七      日
                              臺灣新竹地方法院刑事第二庭
                                  審判長法  官 王銘勇
                   法  官 楊數盈
                                        法  官 魏瑞紅
右正本證明與原本無異。
如不服本判決，應於判決送達後十日內向本院提出上訴狀( 應附繕本 )，上訴於
臺灣高等法院。
                                        書記官 陳凰榆
中      華      民      國    九十三    年      一      月      七      日
附錄本案論罪科刑法條全文：
中華民國刑法第二百一十六條（行使偽造變造或登載不實之文書罪）
行使第二百十條至第二百十五條之文書者，依偽造、變造文書或登載不實事項或使登
載不實事項之規定處斷。
中華民國刑法第二百一十條（偽造變造私文書罪）
偽造、變造私文書，足以生損害於公眾或他人者，處五年以下有期徒刑。
中華民國刑法第三百三十六條
 (公務公益侵占罪、業務侵占罪)
對於公務上或因公益所持有之物，犯前條第一項之罪者，處一年以上七年
以下有期徒刑，得併科五千元以下罰金。
對於業務上所持有之物，犯前條第一項之罪者，處六月以上五年以下有期
徒刑，得併科三千元以下罰金。
前二項之未遂犯罰之。
